臺灣高等法院刑事裁定
109年度抗字第2062號
抗  告  人  
即受 刑 人  黃柏磬




上列抗告人因聲明異議案件，不服臺灣新北地方法院中華民國10
9年10月30日裁定（109年度聲字第3543號），提起抗告，本院裁
定如下：
    主  文
原裁定及臺灣新北地方檢察署檢察官中華民國一百零九年三月二
十六日109年執更卯字第1097號執行指揮書，均撤銷。 
    理  由
一、原裁定意旨略以：
  ㈠受刑人黃柏磬前因違反毒品危害防制條例等案件，經本院以 
    101年度上訴字第2515號判決分別判處有期徒刑3年8月、3年
    7月、3年10月、4年、4年，應執行有期徒刑8年6月，上訴後
    經最高法院以102年度台上字第2363號判決駁回上訴確定；
    又因違反毒品危害防制條例案件，經原審法院以101年度易
    字第3278號判決判處有期徒刑3月確定；再因違反毒品危害
    防制條例案件，經原審法院以102年度簡字第4531號簡易判
    決判處有期徒刑4月確定，並與前開有期徒刑3月、8年6月接
    續執行。受刑人入監執行後，嗣經原審法院於民國107年1月
    22日以107年度聲字第245號裁定其假釋中付保護管束，受刑
    人因此於同年月25日縮短刑期假釋出監，縮刑期滿日期為11
    0年6月25日，有本院被告前案紀錄表在卷可稽。
  ㈡法務部以受刑人為刑法第93條第2項規定假釋出獄付保護管束
    之人，明知依規定於假釋期間應遵守保護管束事項，竟於假
    釋期間內之107年11月14日，因施用第二級毒品，經原審法
    院以108年度簡上字第734號判決判處有期徒刑2月，於108年
    11月28日確定，而依刑法第78條第1項規定，於上開判決確
    定後6月內之109年2月27日以法授矯教字第10901015790號函
    撤銷假釋，嗣經臺灣新北地方檢察署（下稱新北地檢署）檢
    察官以109年執更卯字第1097號執行殘刑3年5月6日。受刑人
    既確有於假釋中因故意更犯罪而受有期徒刑以上刑之宣告確
    定，法務部依上開規定於法定期間內撤銷其前案假釋，自屬
    合法。是新北地檢署檢察官據以指揮執行殘刑，尚難有何違
    法或不當之處。
二、抗告意旨略以：釋字第796號解釋已於109年11月6日公布，
    本件撤銷假釋之決定未區分所受有期徒刑宣告之刑輕重而均
    撤銷其假釋，將使已逐漸回歸社會之受假釋人，因觸犯輕微
    罪名致原重刑假釋遭撤銷，而有輕重失衡之虞。本件撤銷假
    釋事由，僅係受刑人觸犯輕罪受有期徒刑2月宣告，原處分
    於作成撤銷決定前，並未就受刑人再社會化之程度等權衡，
    已有裁量怠惰之違法。又受刑人於案發後到入監服刑中間這
    1年多的時間都有正常向觀護人報到驗尿，每月也有繳交薪
    資證明，並聽取觀護人意見參加戒癮治療，請撤銷原裁定等
    語。
三、按刑法第78條第1項本文規定：假釋中因故意更犯罪，受有
    期徒刑以上刑之宣告者，於判決確定後6月以內，撤銷其假
    釋。不分受假釋人是否受緩刑或6月以下有期徒刑之宣告，
    以及有無基於特別預防考量，使其再入監執行殘刑之必要之
    具體情狀，僅因該更犯罪受有期徒刑以上刑之宣告，即一律
    撤銷其假釋，致受緩刑或6月以下有期徒刑宣告且無特別預
    防考量必要之個案受假釋人，均再入監執行殘刑，於此範圍
    內，其所採取之手段，就目的之達成言，尚非必要，牴觸憲
    法第23條比例原則，與憲法第8條保障人身自由之意旨有違
    ，應自本解釋公布之日起失其效力。上開規定修正前，相關
    機關就假釋中因故意更犯罪，受緩刑或6月以下有期徒刑宣
    告者，應依本解釋意旨，個案審酌是否撤銷其假釋，此業經
    司法院釋字第796號解釋在案。因此，受假釋人於假釋中因
    故意更犯罪，受有期徒刑以上刑之宣告者，是否撤銷假釋，
    使其回復至監獄之機構處遇，自應依其是否仍適合社會生活
    ，亦即是否已違背假釋之初衷而為判斷，方能平衡撤銷假釋
    目的與受假釋人之人身自由保障。於受假釋人故意更犯之罪
    係受緩刑或6月以下有期徒刑宣告之情形，就該更犯之罪，
    或暫不執行，或得易科罰金或易服社會勞動，則是否應變更
    原受之社會處遇，改為入監執行之機構處遇，自應再個案審
    酌有無基於特別預防考量，而有必要使該受假釋人再入監執
    行殘刑之具體情狀（例如對社會危害程度、再犯可能性及悛
    悔情形等），不應僅因該更犯罪受有期徒刑以上刑之宣告，
    即一律撤銷其假釋，致受緩刑或6月以下有期徒刑宣告且無
    特別預防考量必要之個案，均再入監執行殘刑。
四、經查：
　㈠抗告人即受刑人黃柏磬前因違反毒品危害防制條例等案件，
    經本院以101年度上訴字第2515號判決分別判處有期徒刑3年
    8月、3年7月、3年10月、4年、4年，應執行有期徒刑8年6月
    ，上訴後經最高法院以102年度台上字第2363號判決駁回上
    訴確定；又因違反毒品危害防制條例案件，經原審法院以10
    1年度易字第3278號判決判處有期徒刑3月確定；再因違反毒
    品危害防制條例案件，經原審法院以102年度簡字第4531號
    簡易判決判處有期徒刑4月確定，並與前開有期徒刑3月、8
    年6月接續執行。抗告人入監執行後，嗣經原審法院於107年
    1月22日以107年度聲字第245號裁定其假釋中付保護管束，
    抗告人因此於同年月25日縮短刑期假釋出監，縮刑期滿日期
    為110年6月25日。嗣抗告人於假釋期間內之107年11月14日
    ，因施用第二級毒品，經原審法院以108年度簡上字第734號
    判決判處有期徒刑2月，如易科罰金，以新臺幣1仟元折算1
    日，並於108年11月28日確定。抗告人因於假釋中違反刑法
    第78條第1項之規定而故意更犯罪，遭法務部於109年2月27
    日以法授矯教字第10901015790號函撤銷其假釋，新北地檢
    署檢察官於109年3月26日以109年執更卯字第1097號執行殘
    刑有期徒刑3年5月6日等情，有前揭撤銷受保護管束假釋處
    分書、執行指揮書及本院被告前案紀錄表附卷可稽。
　㈡新北地檢署檢察官依法務部撤銷抗告人之假釋處分，核發本
    件執行指揮書，指揮執行撤銷假釋後之殘刑，原非無據。惟
    因抗告人於前開假釋中故意更犯之罪，乃係受有期徒刑2月
    之宣告，而法務部據以撤銷假釋之刑法第78條第1項本文，
    自司法院釋字第796號解釋公布之日（109年11月6日）起失
    其效力，則本件法務部未及依該解釋意旨，就抗告人之個案
    審酌有無基於特別預防考量，而有必要再入監執行殘刑之具
    體情狀，諸如抗告人假釋中所犯施用第二級毒品犯行對社會
    危害之程度、受有期徒刑2月之宣告刑、前案與後案關聯等
    因素，暨其再犯可能性及悛悔情形等，僅以抗告人於假釋期
    間更犯有期徒刑以上之罪為由，撤銷其假釋，新北地檢署檢
    察官再據以核發指揮書執行殘刑，均難認其適法。抗告意旨
    執此指摘新北地檢署檢察官109年執更卯字第1097號之執行
    指揮，為有理由，自應由本院撤銷原裁定及新北地檢署檢察
    官前開執行指揮書，由新北地檢署檢察官酌情另為適法處理
    。又本件抗告人異議標的為檢察官執行指揮之司法行政處分
    ，並非法務部撤銷假釋之行政處分，併予指明。　　
五、據上論斷，應依刑事訴訟法第413條，裁定如主文。 
中　　華　　民　　國　　109 　年　　12　　月　　4 　　日
                  刑事第二十三庭審判長法　官  許永煌
                                      法　官  雷淑雯
                                      法　官  吳定亞
以上正本證明與原本無異。
如不服本裁定，應於收受送達後五日內向本院提出抗告狀。
                                      書記官  郭侑靜
中　　華　　民　　國　　109 　年　　12　　月　　4 　　日